臺灣臺中地方法院民事判決
111年度沙簡字第319號
原      告  梅雲岳  
訴訟代理人  林軍男律師
被      告  躍鴻開發建設有限公司

法定代理人  王勤豪  
訴訟代理人  王火木  
上列當事人間請求請求給付遲延利息事件，本院於民國111年10
月5日言詞辯論終結，判決如下：
    主      文
被告應給付原告新臺幣17萬5,720元。
被告應自民國111年8月4日起至由被告所興建【富躍居Ⅲ】A棟第2
樓房屋與編號2A號之停車位完工並取得使用執照之日止，按日給
付原告新臺幣230元。
訴訟費用由被告負擔。
本判決得假執行。
    事實及理由
壹、程序方面：
    按訴狀送達後，原告不得將原訴變更或追加他訴。但擴張或
    減縮應受判決事項之聲明者，不在此限，民事訴訟法第255
    條第1項第3款定有明文。原告起訴聲明請求：㈠被告應給付
    原告新臺幣（下同）14萬2,140元。㈡被告應自民國111年3月
    11日起至由被告所興建【富躍居Ⅲ】A棟第2樓房屋與編號2A
    號之停車位（下稱系爭建案）完工並取得使用執照之日止，
    按日給付原告230元。嗣於111年8月3日具狀變更聲明為：㈠
    被告應給付原告17萬5,720元。㈡被告應自111年8月4日起至
    由被告所興建系爭建案完工並取得使用執照之日止，按日給
    付原告230元（見本院卷第167頁）。核原告所為訴之變更，
    就聲明第1、2項分屬擴張、減縮應受判決事項之聲明，合於
    上揭規定，應予准許。
貳、實體方面：
一、原告主張：原告向被告購買被告所興建之系爭建案暨所坐落
    之臺中市○○區○○段000地號土地（應有部分450/10000，下合
    稱系爭房地），分別簽訂房屋預定買賣契約書、土地預定買
    賣契約書（下分稱房屋買賣契約、土地買賣契約），原告已
    依房屋買賣契約第7條、土地買賣契約第4條約定，給付買賣
    價款合計46萬元，依房屋買賣契約第10條約定「本房屋之建
    築工程應在108年5月1日前開工，109年7月1日之前完成主建
    物、附屬建物及使用執照所定之必要設施，並取得使用執照
    」，惟被告並無該條第1項㈠㈡款所定之免責事由，卻迄未履
    行應於上開期限完工之義務，依房屋買賣契約第10條第1、2
    項約定，被告應給付109年7月1日至111年8月3日止，共764
    日已屆期之遲延利息17萬5,720元，暨自111年8月4日起至被
    告完工並取得使用執照之日止，按日給付原告遲延利息230
    元，爰依房屋買賣契約第10條第1、2項約定及民法第229條
    第1項規定提起本件訴訟等語。並聲明：㈠被告應給付原告17
    萬5,720元。㈡被告應自111年8月4日起至由被告所興建系爭
    建案完工並取得使用執照之日止，按日給付原告230元。㈢請
    依職權宣告假執行。
二、被告則以：近年因受新冠疫情影響，加上台商回流、外資投
    資設廠，導致建案缺工缺料，中小型建商招工困難，造成工
    期延宕，並非被告故意延期交屋，況被告亦向銀行辦理土地
    及建築融資，建案未完工仍須向銀行繳納利息，增加建築成
    本，被告亦為受害者。又臺中市政府於110年6月11日公告，
    因應新冠疫情影響營建原物料及缺工問題等因素，延長建築
    期限2年等語，資為抗辯。並聲明：原告之訴駁回。
三、得心證之理由：
  ㈠原告主張原告向被告購買被告所興建之系爭房地，分別簽訂
    房屋買賣契約、土地買賣契約，原告已依房屋買賣契約第7
    條、土地買賣契約第4條約定，給付買賣價款合計46萬元，
    而系爭建案至本院言詞辯論終結時尚未完工等情，為被告所
    不爭執（見本院卷第209頁），並有房屋買賣契約、土地買
    賣契約、預售屋價金信託資料查詢（承購戶查詢專用）在卷
    可稽（見本院卷第21至93頁），堪信原告上開主張為真。
  ㈡原告復主張被告未依房屋買賣契約第10條第1項約定於109年7
    月1日之前完成主建物、附屬建物及使用執照所定之必要設
    施，並取得使用執照，被告對此未予爭執，僅抗辯不能如期
    完工係因新冠疫情影響，導致缺工缺料之不可抗力因素等語
    ，即應由被告就此有利於己之事實負舉證責任。茲說明如下
    ：
　⒈按房屋買賣契約第10條約定：「一、本房屋之建築工程應在1
    08年5月1日前開工，109年7月1日之前完成主建物、附屬建
    物及使用執照所定之必要設施，並取得使用執照。但有下列
    情事之一者，得順延其期間。㈠因天災地變等人力不可抗力
    之事由，致賣方不能施工者，其停工期間。㈡因政府法令變
    更、外力影響或其他非可歸責於賣方之事由（如鄰房糾紛等
    ）發生時，其影響期間。二、除有前項各款免責事由之情形
    以外，賣方如逾前項期限未開工或未完工者，每逾一日應按
    已繳房屋價款萬分之五單利計算遲延利息予買方。若逾期三
    個月仍未開工或未取得使用執照，視同賣方違約，雙方同意
    依違約之處罰規定處理。」此有上開房屋買賣契約存卷可憑
    （見本院卷第27至28頁）。　
　⒉查衛生福利部成立之嚴重特殊傳染性肺炎中央流行疫情指揮
    中心（下稱指揮中心）係於110年5月15日宣布臺北市、新北
    市提升至第三級警戒，嗣於同年月19日宣布全國提升至第三
    級警戒，而三級警戒期間之防疫措施有外出應全程佩戴口罩
    、經公告之休閒娛樂場所不得營業、餐飲業一律外帶、宗教
    集會活動全面暫停辦理等，此為本院職務上所已知之事項，
    上開措施並不包含營建業應予停工；況房屋買賣契約第10條
    第1項係約定系爭建案應於108年5月1日前開工，109年7月1
    日之前完成主建物、附屬建物及使用執照所定之必要設施，
    並取得使用執照，早於指揮中心宣布全國提升至第三級警戒
    之前，是被告徒以新冠疫情影響致其無法如期竣工，要非可
    採。
　⒊再按建築工程完竣後，應由起造人會同承造人及監造人申請
    使用執照。直轄市、縣（市）（局）主管建築機關應自接到
    申請之日起，10日內派員查驗完竣。其主要構造、室內隔間
    及建築物主要設備等與設計圖樣相符者，發給使用執照，並
    得核發謄本；不相符者，一次通知其修改後，再報請查驗。
    但供公眾使用建築物之查驗期限，得展延為20日，建築法第
    70條第1項定有明文，是使用執照之核發前提為建築工程完
    成。被告雖提出臺中市政府都市發展局（下稱都發局）110
    年6月11日中市都工字第1100104899號公告為證（見本院卷
    第181頁），然系爭建案之建造執照發照日期為108年2月11
    日，開工日期為同年5月30日（竣工期限21個月），因本案
    符合都發局109年4月7日中市都工字第1090057515號公告規
    定（因應新冠肺炎工期自動延長2年），是以依前述公告其
    竣工期限自動延長至112年2月30日；但該案尚未申請竣工展
    期，依建築法規定可申請展期至113年2月30日，本案尚未申
    請使用執照，建築執照尚未逾期等情，有都發局111年9月20
    日中市都工字第1110200879號函可參（見本院卷第193頁）
    ，如前所述，系爭建案約定之完工日期，早於新冠疫情影響
    之前，被告復未舉證證明其因不可抗力或非可歸責於其之事
    由致無法如期完工，亦未證明建築執照期限之延長與使用執
    照申請是否核准間之因果關係，難以上開函文為有利被告之
    認定。
　㈢按給付有確定期限者，債務人自期限屆滿時起，負遲延責任
    ，民法第229條第1項定有明文。本件既難認定被告有房屋買
    賣契約第10條第1項各款之免責事由，而被告已逾期未完工
    並取得使用執照，原告自得依據房屋買賣契約第10條第2項
    約定，請求被告給付遲延利息。又原告已繳之房屋價款為46
    萬元，每逾1日按已繳房屋價款萬分之五單利計算之遲延利
    息為230元（計算式：460,000×5÷10000＝230），則原告請求
    自109年7月1日起至111年8月3日止，共764日之遲延利息17
    萬5,720元（計算式：230×764＝175,720），及自111年8月4
    日起至系爭建案完工並取得使用執照之日止，按日給付原告
    230元，即屬有據。
四、綜上所述，原告依房屋買賣契約第10條第1、2項約定及民法
    第229條第1項規定，請求被告給付17萬5,720元，及自111年
    8月4日起至系爭建案完工並取得使用執照之日止，按日給付
    原告230元，為有理由，應予准許。　
五、本件係就民事訴訟法第427條第1項適用簡易程序所為被告敗
    訴之判決，依同法第389條第1項第3款規定，應依職權宣告
    假執行。
六、本件事證已臻明確，兩造其餘攻擊防禦方法及證據，核與判
    決之結果不生影響，爰不一一論列，併此敘明。　　
七、訴訟費用負擔之依據：民事訴訟法第78條。　
中　　華　　民　　國　　111 　年　　10　　月　　19　　日
                  沙鹿簡易庭    法  官  廖欣儀
以上為正本係照原本作成。
如不服本判決，應於送達後20日內，向本院提出上訴狀並表明上
訴理由，如於本判決宣示後送達前提起上訴者，應於判決送達後
20日內補提上訴理由書（須附繕本）。如委任律師提起上訴者，
應一併繳納上訴審裁判費。
中　　華　　民　　國　　111 　年　　10　　月　　19　　日
                                書記官  柳寶倫